臺灣臺中地方法院民事判決
110年度中簡字第1503號
原      告  李昆翰  
被      告  梁錦城  

上列當事人間請求確認本票債權不存在事件，本院於民國111 年
3月9日言詞辯論終結，判決如下：
    主    文
確認被告持有如附表所示之本票貳紙，對於原告之票據債權不存
在。
訴訟費用由被告負擔。
    事實及理由
壹、程序事項
    按確認法律關係之訴，非原告有即受確認判決之法律上利益
    者，不得提起，民事訴訟法第247條第1項前段定有明文。而
    所謂即受確認判決之法律上利益，係指因法律關係之存否不
    明確，致原告在私法上之地位有受侵害之危險，而此項危險
    得以對於被告之確認判決予以除去之者而言（最高法院42年
    臺上字第1031號判例意旨參照）。本件被告持如附表示本票
    2 紙（下稱系爭本票）向本院聲請裁定准予強制執行，經本
    院以110 年度司票字第1208號裁定准予強制執行，惟原告主
    張系爭本票並非其簽發，亦未授權他人代為簽發，系爭本票
    係遭偽造等語，是兩造就系爭本票票據權利存否有爭執，足
    見兩造就系爭本票債權債務法律關係存否不明確，致原告在
    私法上之地位有受侵害之危險，而此項危險得以對被告之確
    認判決除去之，故原告有提起本件確認訴訟之法律上利益，
    先予敘明。
貳、實體事項
一、原告主張：被告持有原告所簽發之系爭本票向鈞院聲請裁定
    准予強制執行。惟系爭本票並非原告所簽發，系爭本票上的
    簽名及捺印均非原告所為；為此，爰依非訟事件法第195 條
    之規定，提起本件訴訟等語。並聲明：如主文所示。
二、被告抗辯：附表所示本票為被告之胞姐李欣燕持以向被告借
    款，系爭本票上簽名及指印因為原告所簽署等語。並聲明：
    原告之駁回回。
三、本院之判斷
  ㈠按當事人主張有利於己之事實者，就其事實有舉證之責任。
    民事訴訟法第277 條第1 項定有明文。次按票據為無因證券
    ，即執票人行使票據權利時，勿庸負擔原因關係存在之證明
    ，惟此乃以票據之真正為前提。於發票人對票據之真正有爭
    執時，執票人對於票據之真正，即負有舉證責任（最高法院
    50年臺上字第1659號判例要旨參照）。原告既否認系爭本票
    為其所簽發，依前揭說明，被告就系爭本票發票人處「李昆
    翰」簽名及捺印之真正，自應負有舉證之責。經查：附表所
    示本票經送請內政部警政署刑事警察局鑑定結果：本片上指
    紋各三枚，其中編號3、4指紋因紋線欠清晰，無法比對，其
    餘指紋均與所附特定對像李昆翰指紋卡片不符乙節，有該署
    110年11月8日刑紋字第1108020950號函附卷可參（本院卷第
    69頁），則原告主張其並未在附表所示本票上捺印乙節，尚
    非無憑。此外，附表所示本票之筆跡部分經送鑑定結果，依
    現有資料尚無法鑑定等情，有刑事警察局局111年1月21日刑
    鑑字第1108024979號函附卷可查（本院卷第71頁）；再者，
    被告就附表所示本票為真正乙節，並未再舉證以實其說，揆
    諸上開說明，本件依被告之舉證，尚無法證明系爭本票發票
    人「李昆翰」之簽名為原告親簽及捺印；參以，被告亦未能
    舉證證明原告有授權他人代為簽發系爭本票，從而，原告主
    張其無庸負發票人責任，即屬可採。
四、綜上，原告訴請確認被告所持有附表所示本票2 紙，對原告
    之票據債權不存在等語，即屬有據，為有理由，應予准許。
五、依民事訴訟法第389 條第1 項第3 款規定，適用簡易程序所
    為被告敗訴之判決，固應依職權併為假執行之宣告，惟本件
    判決主文第1 項為確認判決，其性質本不得為假執行宣告，
    爰不併為准予假執行宣告，附此敘明。
六、依民事訴訟法第78條規定，訴訟費用應由敗訴之被告負擔。
中　　華　　民　　國　　111 　年　　3 　　月　　30　　日
                        臺灣臺中地方法院臺中簡易庭
                            法  官  陳航代
以上為正本，係照原本作成。
如不服本判決，應於送達後20日內，向本院提出上訴狀並表明上
訴理由，如於本判決宣示後送達前提起上訴者，應於判決送達後
20日內補提上訴理由書（須附繕本）。如委任律師提起上訴者，
應一併繳納上訴審裁判費。 
中　　華　　民　　國　　111 　年　　4 　　月　　6 　　日
                            書記官  廖鳳美　　　　　　　　　　　　　　
附表： 
本票附表：至清償日止利息按週年利率百分之六計算                                                            編號 發票日 票面金額（新臺幣） 到期日 利息起算日 票據號碼 備考 001 108年1月1日 500,000元 未載 110年3月3日 WG0000000  002 108年1月1日 500,000元 未載 110年3月3日 WG0000000